【裁判字號】    99,易,474
【裁判日期】    990730
【裁判案由】    背信
【裁判全文】
臺灣嘉義地方法院刑事判決               99年度易字第474號
公  訴  人  臺灣嘉義地方法院檢察署檢察官
被      告  乙○○
            甲○○
上列被告等因背信案件，經檢察官聲請簡易判決處刑（九十八年
度偵字第八六三九號），本院認不宜以簡易判決處刑，改依通常
程序審理，被告等於準備程序中就被訴事實為有罪之陳述，經本
院合議庭裁定由受命法官獨任進行簡式審判程序，判決如下：
    主          文
乙○○、甲○○共同連續為他人處理事務，意圖為第三人不法之
利益，而為違背其任務之行為，致生損害於本人之財產，各處有
期徒刑陸月，如易科罰金，均以銀元參佰元即新臺幣玖佰元折算
壹日，各減為有期徒刑參月，如易科罰金，均以銀元參佰元即新
臺幣玖佰元折算壹日。均緩刑貳年。
    犯罪事實及理由
一、本案犯罪事實及證據均引用檢察官聲請簡易判決處刑書（如
    附件）之記載，另犯罪事實欄一第一頁第三行「經營旅館、
    餐廳及遊樂區等業務」應更正為「經營旅館、餐廳及遊樂區
    等業務，乙○○、甲○○均係受若蘭山莊委託處理事務之人
    」、第五行「均明知若蘭山莊並非公開發行股票之公司，且
    有價證券之募集與發行，除政府債券或經財政部核定之其他
    有價證券外，非經主管機關（財政部證券暨期貨管理委員會
    ，現為行政院金融監督管理委員會）核准或向主管機關申報
    生效後，不得為之」、第十行「基於違反證券交易法之犯意
    聯絡」之記載應予刪除、第二頁第八行「基於背信之犯意聯
    絡，共同違背其任務」應更正為「共同基於意圖為第三人不
    法之利益之犯意聯絡」、第十一行「（十二股* 每股五萬元
    * 二十二人+ 股利五萬元* 二十二人）」應更正為「（十二
    股* 每股五萬元* 二十二人+ 股利五萬元* 二十二人，惟其
    中部分股東非以每股六十五萬元收回）」、第十三行「足以
    生損害於若蘭山莊股東之利益」應更正為「而為違背其任務
    之行為，致生損害於若蘭山莊之財產」，證據欄並補充「被
    告乙○○、甲○○於本院之自白」。
二、本件係經被告乙○○、甲○○於準備程序當庭表示認罪，而
    經本院裁定以簡式審判程序加以審理，則依據刑事訴訟法第
    二百七十三條之二、同法第一百五十九條第二項之規定，不
    適用傳聞法則有關限制證據能力之相關規定。
三、被告行為後，刑法於九十四年二月二日修正公布，並於九十
    五年七月一日施行，有關本案情形：
  (一)刑法第三十三條第五款有關罰金最低額，自「銀元一元以上
    」，修正規定為「罰金：新臺幣一千元以上，以百元計算之
    」。而罰金刑之加重，則自修正前刑法第六十八條所定「僅
    加重其最高度」，修正為同法第六十七條所定「其最高度及
    最低度同加重之」，均以修正前之規定為有利於被告。
  (二)刑法第二十八條共同正犯之規定，於修正後已限縮於共同實
    行犯罪行為者，始成立共同正犯，並排除陰謀犯、預備犯之
    共同正犯，以修正後之規定較有利於被告。
  (三)刑法第五十六條連續犯之規定業予刪除，連續犯之規定經刪
    除後，數行為將予分論併罰，而數罪併罰之結果較論以連續
    犯之裁判上一罪之情形為重。經比較新舊法結果，自以行為
    時舊法之規定有利於被告，自應適用舊法之規定，亦即仍依
    連續犯之規定論處。
  (四)綜其全部罪刑之結果而為比較後，以上均應適用行為時之規
    定。至於易刑處分，雖亦應比較適用最有利於行為人之法律
    ，但因與「罪刑」無關，則毋庸參與綜合比較，得分別適用
    有利於行為人之法律（最高法院九十七年度臺上字第四八二
    九號、九十七年度臺上字第三一一七號判決參照）。關於易
    科罰金之折算標準，依修正前刑法第四十一條第一項前段、
    廢止前罰金罰鍰提高標準條例第二條，以銀元三百元即新臺
    幣九百元折算一日，修正後提高為以新臺幣一千元、二千元
    或三千元折算一日，經比較新舊法，以行為時之舊法有利於
    被告。
四、刑法第三百四十二條第一項之罪之法定本刑中關於罰金之規
    定，依九十五年六月十四日增訂公布之刑法施行法第一條之
    一：「中華民國九十四年一月七日刑法修正施行後，刑法分
    則編所定罰金之貨幣單位為新臺幣」「九十四年一月七日刑
    法修正時，刑法分則編未修正之條文定有罰金者，自九十四
    年一月七日刑法修正施行後，就其所定數額提高為三十倍。
    但七十二年六月二十六日至九十四年一月七日新增或修正之
    條文，就其所定數額提高為三倍」，由原先以銀元計算，並
    依罰金罰鍰提高標準條例第一條前段提高十倍之規定，修正
    為依新臺幣計算並提高為三十倍。參酌刑法施行法第一條之
    一之立法說明，該條文第二項係「考量新修正之刑法施行後
    ，不再適用『現行法規所定貨幣單位折算新臺幣條例』，為
    使罰金數額趨於一致，避免衍生新舊法比較適用問題，以緩
    和實務適用法律之衝擊之前提下，規定第二項如上」，顯見
    刑法施行法第一條之一第二項增訂後，自無再與「現行法規
    所定貨幣單位折算新臺幣條例」、「罰金罰鍰提高標準條例
    」比較新舊法適用有關刑法分則編未修正之條文定有罰金者
    之必要，附此敘明。
五、核被告乙○○、甲○○所為，均係犯刑法第三百四十二條第
    一項之背信罪。被告二人就上開犯行，有犯意之聯絡及行為
    之分擔，皆為共同正犯。被告二人多次犯行，時間緊接，犯
    罪構成要件相同，顯係基於概括犯意為之，應依修正前刑法
    第五十六條規定以一罪論，並加重其刑。爰審酌被告乙○○
    、甲○○分係國中畢業、五專畢業之智識程度，對若蘭山莊
    及股東造成之損害，及念其等係因對法律缺乏認識，而為本
    案犯行，事後均已坦認犯行知所悔悟等一切情狀，分別量處
    如主文所示之刑，並均諭知易科罰金之折算標準，以資懲儆
    。再按犯罪在中華民國九十六年四月二十四日以前者，除本
    條例另有規定外，依下列規定減刑：一、死刑減為無期徒刑
    。二、無期徒刑減為有期徒刑二十年。三、有期徒刑、拘役
    或罰金，減其刑期或金額二分之一，中華民國九十六年罪犯
    減刑條例第二條第一項定有明文。查被告二人本案犯罪時間
    均在中華民國九十六年四月二十四日以前，復無不得減刑之
    例外情形，自合於上開條例第二條第一項第三款之規定，應
    分別減其宣告刑二分之一，並均諭知易科罰金之折算標準。
六、末按犯罪在新法施行前，新法施行後，緩刑之宣告，應適用
    新法第七十四條之規定（最高法院九十五年度第八次刑事庭
    會議紀錄參照）。查被告乙○○、甲○○前未曾受有期徒刑
    以上刑之宣告，有臺灣高等法院被告前案紀錄表在卷可參，
    因一時短於思慮，觸犯本案犯行，事後已坦承犯行，深表悔
    悟，經此起訴審判，當知所警惕，信無再犯之虞，所宣告之
    刑以暫不執行為適當，爰均併予宣告緩刑二年，以勵自新。
七、聲請簡易判決處刑意旨另以：被告乙○○、甲○○均明知若
    蘭山莊並非公開發行股票之公司，且有價證券之募集與發行
    ，除政府債券或經財政部核定之其他有價證券外，非經主管
    機關（財政部證券暨期貨管理委員會，現為行政院金融監督
    管理委員會）核准或向主管機關申報生效後，不得為之，竟
    於八十七年一月初至同年七月十七日止，基於違反證券交易
    法之犯意聯絡，共同為增加若蘭山莊資本額辦理現金增資，
    而以發行為有價證券之屬認股權憑證之股東受益憑證之方式
    向不特定人募集資金，因認被告二人此部分亦涉有違反行為
    時證券交易法第二十二條第一項之規定，應依同法第一百七
    十五條論處之罪嫌。經查：
  (一)按時效已完成者，應為不起訴之處分；起訴之程序違背規
    定者，應諭知不受理之判決，刑事訴訟法第二百五十二條第
    二款、第三百零三條第一款分別定有明文。次按牽連犯追訴
    權時效，在各個犯罪間各自獨立，不相干連，應分別計算（
    最高法院六十九年臺上字第四九一七號判例意旨參照）。又
    按於中華民國九十四年一月七日刑法修正施行前，其追訴權
    或行刑權時效已進行而未完成者，比較修正前後之條文，適
    用最有利於行為人之規定，刑法施行法第八條之一亦有明文
    。查修正後刑法第八十條第一項及修正前刑法第八十條第一
    項關於追訴權時效期間之規定不同，修正後所定追訴權時效
    期間較長，表示行為人被追訴之期限較久，自屬對行為人不
    利，比較結果自以修正前刑法第八十條之規定較有利於行為
    人。是以本件關於追效權時效之認定，自應適用修正前刑法
    第八十條之規定。又依「擇用整體性原則」（最高法院二十
    七年上字第二六一五號判例意旨參照），關於追訴權時效之
    停止進行，及其期間、計算，亦應一體適用修正前刑法第八
    十一條、第八十三條之規定。
  (二)經查，被告乙○○、甲○○被訴違反行為時證券交易法第二
    十二條第一項之規定，應依同法第一百七十五條論處之罪嫌
    ，其犯罪行為終了日為八十七年七月十七日，該罪之法定最
    重本刑為二年以下有期徒刑，依修正前刑法第八十條第一項
    第三款之規定，其追訴權時效為五年。而本件告發人丙○○
    係於九十七年五月二十一日以電子郵件向臺灣嘉義地方法院
    檢察署提出告發，嗣經檢察官實施偵查後於九十九年三月二
    十四日向本院聲請簡易判決處刑，有卷附之臺灣嘉義地方法
    院檢察署政風室受理民眾陳情反映案陳報表、聲請簡易判決
    處刑書可稽，則被告二人所涉證券交易法第一百七十五條之
    罪嫌，其追訴權時效於檢察官開始偵查前早已完成，依刑事
    訴訟法第二百五十二條第二款規定，公訴人應為不起訴之處
    分，以終結其偵查程序，惟公訴人於偵查時，疏未查明，未
    依前開規定為不起訴處分，仍向本院聲請簡易判決處刑，其
    起訴程序違背規定至明，原應為不受理之諭知，惟公訴意旨
    認此部分與上揭論罪科刑之背信罪間有修正前牽連犯之裁判
    上一罪關係，爰不另為不受理之諭知。
據上論斷，應依刑事訴訟法第四百五十二條、第二百七十三條之
一第一項、第二百九十九條第一項前段、第三百十條之二、第四
百五十四條第二項，刑法第二條第一項前段、第二十八條（修正
前）、第三百四十二條（修正前）、第三十三條第五款（修正前
）、第六十八條（修正前）、第四十一條第一項前段（修正前）
、第七十四條第一項第一款，刑法施行法第一條之一第一項、第
二項前段，罰金罰鍰提高標準條例第二條（廢止前），中華民國
九十六年罪犯減刑條例第二條第一項第三款、第七條，判決如主
文。
本案經檢察官陳昱奉到庭執行職務。
中    華    民    國    99    年    7     月    30    日
                  刑事第三庭    法  官  鄭雅文
以上正本證明與原本無異。
如不服本判決應於判決送達後十日內向本院提出上訴書狀，並應
敘述具體理由；其未敘述上訴理由者，應於上訴期間屆滿後二十
日內向本院補提理由書（均須按他造當事人之人數附繕本）「切
勿逕送上級法院」。告訴人或被害人如對於本判決不服者，應具
備理由請求檢察官上訴，其上訴期間之計算係以檢察官收受判決
正本之日期為準。
中    華    民    國    99    年    7     月    30    日
                                書記官  蘇姵容
附錄論罪科刑法條：
刑法第三百四十二條
為他人處理事務，意圖為自己或第三人不法之利益，或損害本人
之利益，而為違背其任務之行為，致生損害於本人之財產或其他
利益者，處五年以下有期徒刑、拘役或科或併科一千元以下罰金
。
前項之未遂犯罰之。

司法院資訊處製作；財團法人民間司法改革基金會備份。
